臺灣高雄地方法院刑事判決　　　　　　　　96年度訴字第80號
公　訴　人　臺灣高雄地方法院檢察署檢察官
被　　　告　乙○○
　　　　　　　　　　（現於高雄第二監獄另案執行中）
上列被告因毒品危害防制條例案件，經檢察官提起公訴（95年度
毒偵字第9423號），本院以簡式審判程序判決如下：
    主  文
乙○○施用第一級毒品，處有期徒刑柒月；又施用第二級毒品，
處有期徒刑貳月。應執行有期徒刑捌月。
    事  實
一、乙○○前因施用毒品案件，經本院以92年度毒聲字第2541號
    裁定令入戒治處所施以強制戒治，嗣於民國92年10月7 日停
    止戒治釋放，於93年4 月22日執行完畢，並經臺灣高雄地方
    法院檢察署檢察官以93年度戒毒偵字第662 號不起訴處分確
    定。詎仍不知悔改，於前述強制戒治執行完畢釋放後5 年內
    ，基於施用第一級毒品海洛因、第二級毒品甲基安非他命之
    犯意，於95年5 月2 日晚上某時許，在愛河附近之公園廁所
    內，以注射針筒注射之方式，及以不詳之方式，分別施用第
    一級毒品海洛因、第二級毒品甲基安非他命各1 次；嗣於翌
    日晚上11時許，為警在高雄市○○區○○路與林森路口查獲
    ，並徵得乙○○同意採集其尿液送驗後，呈嗎啡及甲基安非
    他命之陽性反應，而查悉上情。
二、案經高雄市政府警察局移送臺灣高雄地方法院檢察署檢察官
    偵查起訴。
    理  由
一、被告乙○○所犯係死刑、無期徒刑、最輕本刑為3 年以上有
    期徒刑以外之罪，其於準備程序中就前揭被訴事實為有罪之
    陳述，經受命法官告知簡式審判程序之旨，並聽取其與公訴
    人之意見後，本院合議庭認為適宜由受命法官獨任進行簡式
    審判程序，爰依刑事訴訟法第273 條之1 第1 項規定，裁定
    由受命法官獨任進行審判程序，合先敘明。
二、上揭事實，業據被告於審理時坦承不諱，且被告為警所採之
    尿液，經送高雄市立凱旋醫院檢驗結果，確呈嗎啡及甲基安
    非他命陽性反應，有該院95年5 月15日濫用藥物尿液檢驗報
    告（檢體編號：L 專-95289號）、毒品危害防制條例嫌疑人
    尿液採證代碼表各1 紙在卷可稽，足徵被告之自白與事實相
    符，堪以採信。是本案事證明確，被告施用第一級毒品海洛
    因、第二級毒品甲基安非他命之犯行，洵堪認定。
三、按觀察、勒戒或強制戒治執行完畢釋放後，5 年內再犯毒品
    危害防制條例第10條施用毒品之罪者，應依法追訴，毒品危
    害防制條例第23條第2 項定有明文。被告前因施用毒品案件
    ，經本院以92年度毒聲字第2541號裁定令入戒治處所施以強
    制戒治，嗣於92年10月7 日停止戒治釋放，於93年4 月22日
    執行完畢，並經臺灣高雄地方法院檢察署檢察官以93年度戒
    毒偵字第662 號不起訴處分確定等情，有本院院內索引卡紀
    錄表、臺灣高等法院被告前案紀錄表各1 份在卷可憑，被告
    於前述強制戒治執行完畢釋放後5 年內，再犯施用第一級毒
    品、第二級毒品之罪，參照上開規定，自應予追訴、處罰。
四、論罪科刑：
  (一)被告行為後，刑法部分條文業於94年2 月2 日修正公布，自
    95年7 月1 日施行，依修正後刑法第2 條第1 項規定，行為
    後法律有變更者，適用行為時之法律，但行為後之法律有利
    於行為人者，適用最有利於行為人之法律。茲比較新舊法如
    下：
  1.修正前刑法第51條第5 款規定：「宣告多數有期徒刑者，於
    各刑中之最長期以上，各刑合併之刑期以下，定其刑期。但
    不得逾二十年」；修正後則為：「宣告多數有期徒刑者，於
    各刑中之最長期以上，各刑合併之刑期以下，定其刑期。但
    不得逾三十年」，新舊法比較結果，以舊法有利於被告。
  2.綜合全部罪刑比較之結果，依刑法第2 條第1 項從舊從輕原
    則之規定，應以舊法之規定有利於被告，自應適用修正前之
    刑法處斷。
  (二)核被告所為，係犯毒品危害防制條例第10條第1 項之施用第
    一級毒品罪、同條第2 項之施用第二級毒品罪。其持有第一
    級、第二級毒品之低度行為，分別為其施用之高度行為所吸
    收，均不另論罪。其所犯上開2 罪間，犯意各別，行為互殊
    ，應予分論併罰。爰審酌被告前因施用毒品案件，經施以觀
    察勒戒、強制戒治後，仍未能徹底戒絕毒品，再犯本件施用
    毒品犯行，足見其戒絕毒癮之意志不堅，未能體悟施用毒品
    對自己、家人造成之傷害及社會之負擔，故應藉由刑罰之執
    行，以收教化之功能，惟念其犯後於本院審理中已坦承犯行
    ，態度良好，及施用毒品乃戕害自身健康，尚未直接危害他
    人，反社會性不高等一切情狀，分別量處如主文所示之刑，
    並定其應執行刑，以資懲儆。
五、另檢察官聲請併辦意旨略以（96年度毒偵字第466 號）：被
    告乙○○承上開施用第一級毒品海洛因之犯意，另於95年12
    月4 日18時許，在高雄市○○路上某公園內，施用第一級毒
    品海洛因1 次，嗣為警於95年12月5 日11時40分許，在高雄
    市○○區○○路與南屏路口查獲，並扣有第一級毒品海洛因
    1 包、注射針筒2 支、勺子1 支，上開犯行與本案係基於單
    一犯意而反覆實施同種類之行為，係屬集合犯之包括一罪，
    基於審判不可分原則，應為起訴效力所及，而應併予審理等
    語。惟按施用毒品罪，在修正刑法於95年7 月1 日施行前，
    無論實務與理論，一向認為施用完畢，其犯罪即屬成立，基
    於概括犯意，多次施用同級毒品，認係成立連續犯，從無依
    接續犯或常習犯、集合犯所謂包括一罪論處之例，則95年7
    月1 日起刑法連續犯規定刪除後，多次施用同級毒品，自應
    併合處罰（最高法院96年度台上字第1195號判決參照）。依
    此，被告於刑法修正施行前之施用毒品行為，自無從與修正
    施行後之施用毒品行為依集合犯論處，況所謂集合犯，乃在
    構成要件上本即預定有複數之同種行為反覆實施之犯罪，被
    告上開施用毒品行為，已因為警查獲而中斷，依社會上一般
    人合理的經驗認知，實難認兩者之間係基於一個施用毒品之
    意思決定而為之一個施用毒品行為之包括一罪，又被告前後
    2 次為警查獲之時間已相隔7 月以上，故檢察官聲請併辦部
    份自無集合犯之裁判上一罪關係，非起訴效力所及，本院自
    無從併予審理，應退由檢察官另行偵查處理。
據上論斷，應依刑事訴訟法第273 條之1 第1 項、第299 條第1
項前段，毒品危害防制條例第10條第1 項、第2 項，刑法第11條
前段、第2 條第1 項前段，修正前刑法第51條第5 款，判決如主
文。
本案經檢察官甲○○到庭執行職務。
中　　華　　民　　國　　96　　年　　 6　　月　　28 　　日
                  刑事第十庭  法　官  鄭凱文
以上正本證明與原本無異。
如不服本判決，應於收受送達後10日內向本院提出上訴書狀。
中　　華　　民　　國　　96　　年　　6 　　月　　29　　日
                              書記官  林慧芬
附錄本案論罪法條：
毒品危害防制條例第10條
施用第一級毒品者，處6 月以上5 年以下有期徒刑。
施用第二級毒品者，處3 年以下有期徒刑。
